【裁判字號】    95,台上,3714
【裁判日期】    950706
【裁判案由】    強盜
【裁判全文】
最高法院刑事判決            九十五年度台上字第三七一四號
    上  訴  人  甲○○
                        98號.
上列上訴人因強盜案件，不服台灣高等法院台南分院中華民國九
十五年五月十七日第二審更審判決（九十四年度重上更(二)字第六
一二號，起訴案號：台灣台南地方法院檢察署八十九年度營偵字
第一二一、三一九號），提起上訴，本院判決如下：
    主  文
上訴駁回。
    理  由
按刑事訴訟法第三百七十七條規定，上訴於第三審法院，非以判
決違背法令為理由，不得為之。是提起第三審上訴，應以原判決
違背法令為理由，係屬法定要件。如果上訴理由書狀並未依據卷
內訴訟資料，具體指摘原判決不適用何種法則或如何適用不當，
或所指摘原判決違法情事，顯與法律規定得為第三審上訴理由之
違法情形，不相適合時，均應認其上訴為違背法律上之程式，予
以駁回。本件關於加重強盜部分之上訴意旨略稱：（一）原判決
理由三之（四）謂「本件被告等事先有周詳之共謀計畫」，然其
事實欄並無上訴人與吳政隆及「志仔」二人共謀計畫之認定，有
理由與事實不符之違背法令。（二）上訴人於警詢初供「是我提
議的」，其真意只是要教訓被害人，未提議強劫財物，並無共謀
強劫犯意及事實，且傷害及行搶之人係吳政隆及「志仔」二人臨
時起意所為，上訴人並未參與，無與之有共同犯意聯絡。原判決
對有利於上訴人之證據不採，亦不說明何以不採之理由，有理由
不備之違法等語。
惟查：本件原判決撤銷第一審之科刑判決，依牽連犯、想像競合
犯之法律關係，改判仍論處上訴人甲○○以意圖為自己不法（之
）所有，結夥三人以上攜帶兇器，以強暴至使不能抗拒，而取他
人之物罪刑，係依憑（一）上訴人於警詢及偵查中之供述（預租
「台南縣新營市○○○街二一巷十二號」為犯罪場所，夥同聯絡
吳政隆、「志仔」各攜帶預備之西瓜刀在屋內埋伏，由其以侵占
陳盈成所有之行動電話，利用該電話誘騙被害人乙○○、丙○○
到上址，由上訴人在外等候被害人，待騙入屋內時，即將房門關
上，再由吳政隆、「志仔」持西瓜刀砍傷被害人等，並強取其等
身上財物，繼由上訴人索取乙○○駕駛之之Ｗ三－一六八九號汽
車鑰匙，三人一同駕車逃離現場），（二）證人陳盈成（關於上
訴人盜打行動電話）、證人即被害人乙○○、丙○○（關於遭強
盜財物）等人之證供，（三）被害人乙○○、丙○○受傷之現場
照片等證據，為其論罪之依據。並敘明依被害人等遭強盜之上開
處所，係上訴人託吳宗益所承租，用以報復地下錢莊之用；吳政
隆、「志仔」持以強劫被害人等財物之西瓜刀，為上訴人所提供
，並由上訴人聯絡其等到現場；另被害人等係上訴人以借款為由
，以電話誘騙至現場。惟上訴人從未曾向被害人等借貸過金錢，
其與被害人等約在台南縣新營市○○○街二一巷十二號前見面時
，即已知悉其等與日前之地下錢莊並非同一人，卻仍然將被害人
等誘入屋內，並提供刀械二把供吳政隆及「志仔」持以施強暴、
脅迫，嗣又強取乙○○所駕駛、停放在現場之Ｗ三－一六八九號
汽車鑰匙，駕車搭載共犯逃離現場，然後將車棄置於新營市○○
○街及長榮路口等情觀之，顯見事先有週詳之共謀計畫，上訴人
與共犯吳政隆及綽號「志仔」者間，就上開加重強盜犯行互有犯
意之聯絡及行為之分擔，均為共同正犯。對於上訴人所辯因先前
受地下錢莊迫害，故擬向地下錢莊報復，於乙○○等人前來時，
發現並非以前迫害之人，雖欲阻止吳政隆及「志仔」施暴，已來
不及，伊即先行離去，並未施暴亦無行搶，吳政隆及「志仔」向
乙○○等拿取財物伊不知情云云，為圖卸刑責之詞，並不足採。
已依卷證逐一指駁說明綦詳，所為之論斷，與論理法則、經驗法
則與證據法則皆無違背。按刑事有罪判決所應記載之事實係指賦
予法律評價而經取捨並符合犯罪構成要件之具體社會事實，共同
正犯係共同實行犯罪行為之人，在共同意思範圍內，各自分擔犯
罪行為之一部，相互利用他人之行為，以達其犯罪之目的；犯罪
之謀議，除同謀犯因其並未參與構成要件之實行行為，僅係以其
參與犯罪之謀議為其犯罪構成要件之要素，故其共同謀議犯罪之
範圍如何，應翔實記載於事實欄，並於理由內說明其所憑依據，
其餘參與分擔犯罪構成行為一部之共同正犯，對其事前有無參與
犯罪之謀議行為，因屬應構成犯罪事實以外之其他事實，無須明
白認定，詳細記載，自毋庸為證據之證明。原判決既認定上訴人
係參與分擔構成要件犯罪行為實行之一般共同正犯而非同謀犯，
對於上訴人參與實行犯罪行為前，有無與共犯吳政隆、「志仔」
共同謀議，及在何時何處為如何謀議等非待證事實，自毋庸認定
及為證據證明。上訴意旨（一）指摘原判決於事實欄並無上訴人
與吳政隆及「志仔」如何共謀計畫之認定，有理由失據之違法云
云，尚有誤會。其餘上訴意旨係對原審採證認事之職權行使，及
原判決已調查明確並說明論駁之事項，徒憑己意，重為事實爭辯
或任意指摘，與法律規定得為第三審上訴理由之違法情形，不相
適合。應認其關於加重強盜部分之上訴為違背法律上之程式，予
以駁回。至關於違反電信法第五十六條第一項之盜用他人電信設
備通信罪部分，上訴人於民國九十五年五月二十九日提起上訴，
並未敘述理由，迄今逾期已久，於本院未判決前仍未提出，其上
訴自非合法，應併予駁回。又本件上訴人對於重罪之加重強盜部
分所提起之第三審上訴，既屬不合法而應從程序上駁回，則與之
有牽連犯關係、不得上訴於第三審之輕罪即侵占、傷害部分，自
亦無從併為實體上之審判，應從程序上予以駁回，附此敘明。
據上論結，應依刑事訴訟法第三百九十五條，判決如主文。
中    華    民    國  九十五  年    七    月    六    日
                      最高法院刑事第七庭
                          審判長法官  孫  增  同
                                法官  吳  昆  仁
                                法官  趙  文  淵
                                法官  吳      燦
                                法官  蔡  彩  貞
      本件正本證明與原本無異
                                      書  記  官
中    華    民    國  九十五  年    七    月   十二   日
                                                    Ｍ


司法院資訊處製作；財團法人民間司法改革基金會備份。
